臺灣高等法院刑事裁定
109年度抗字第1355號
抗  告  人  
即受 刑 人  李祖齡




上列抗告人因聲請定其應執行刑案件，不服臺灣新北地方法院中
華民國109年7月24日裁定（109年度聲字第2881號），提起抗告
，本院裁定如下：
    主  文
抗告駁回。                                              
    理  由
一、原裁定略以：抗告人即受刑人李祖齡（下稱受刑人）因施用
    毒品等案件，經本院、臺灣宜蘭、臺北、桃園、士林地方法
    院及原審法院先後判處如其附表所示之刑，均已分別確定在
    案，有本院被告前案紀錄表及各該判決書附卷可按。又如附
    表編號3所示之有期徒刑，係不得易科罰金之刑，而如附表
    其餘各編號所示之有期徒刑，則係得易科罰金之刑；茲據受
    刑人就其所受宣告之上開有期徒刑，具狀請求檢察官聲請定
    應執行刑，此有定刑聲請切結書在卷可按，檢察官據以聲請
    定其應執行之刑，原審審核認聲請為正當，應定其應執行之
    刑。爰依刑事訴訟法第477條第1項，刑法第50條第2項、第5
    3條、第51條第5款，定其應執行有期徒刑2年8月。
二、抗告意旨略以：受刑人就原裁定附表編號1至4、8所示施用
    、持有毒品罪，皆是在警察尚未發覺前自首，坦承己過，以
    毒品戒治的觀點而言，是否應參考強制戒治的法定期間（即
    6月至1年）而為量刑，較為適當；又受刑人就原裁定附表編
    號5至7所示竊盜罪，均已認罪，且與被害人和解，取得原諒
    ，展現悔意，亦請給予酌減量刑；而受刑人乃家中獨子，父
    親已82歲高齡，母親亦已67歲，受刑人服刑已逾2年，每思
    己錯而累及年邁雙親，並造成社會負擔，深感後悔，自責不
    已，懇請撤銷原裁定，從輕定刑，給予受刑人自新、悔過、
    重生之契機等語。
三、按數罪併罰，分別宣告多數有期徒刑者，於各刑中之最長期
    以上，各刑合併之刑期以下，定其刑期，但不得逾30年，刑
    法第51條第5款定有明文。乃因刑罰之科處，應以行為人之
    責任為基礎，考量人之生命有限，刑罰對被告造成之痛苦程
    度，係以刑度增加而生加乘效果，而非等比方式增加，如以
    實質累加方式執行，刑責恐將偏重過苛，不符現代刑事政策
    及刑罰之社會功能，故透過定應執行刑程序，採限制加重原
    則，授權法官綜合斟酌被告犯罪行為之不法與罪責程度、各
    罪彼此間之關聯性（例如數罪犯罪時間、空間、各行為所侵
    害法益之專屬性或同一性、數罪對法益侵害之加重效應等）
    、數罪所反應被告人格特性與傾向、對被告施以矯正之必要
    性等，妥適裁量最終具體應實現之刑罰，以符罪責相當之要
    求。因此，法院於酌定執行刑時，應體察法律恤刑之目的，
    為妥適之裁量，俾符合實質平等原則，否則有悖於公平正義
    ，即有裁量權行使不當之違失。又數罪併罰之定應執行之刑
    ，係出於刑罰經濟與責罰相當之考量，並非予以犯罪行為人
    或受刑人不當之利益，為一種特別的量刑過程，相較於刑法
    第57條所定科刑時應審酌之事項係對一般犯罪行為之裁量，
    定應執行刑之宣告，乃對犯罪行為人本身及所犯各罪之總檢
    視，除應考量行為人所犯數罪反應出之人格特性，並應權衡
    審酌行為人之責任與整體刑法目的及相關刑事政策，在量刑
    權之法律拘束性原則下，依刑法第51條第5款之規定，採限
    制加重原則，以宣告各刑中之最長期為下限，各刑合併之刑
    期為上限，但最長不得逾30年，資為量刑自由裁量權之外部
    界限，並應受法秩序理念規範之比例原則、平等原則、責罰
    相當原則、重複評價禁止原則等自由裁量權之內部抽象價值
    要求界限之支配，使以輕重得宜，罰當其責，俾符合法律授
    與裁量權之目的，以區別數罪併罰與單純數罪之不同，兼顧
    刑罰衡平原則（最高法院100年度台上字第21號判決、105年
    度台抗字第715號裁定要旨參照）。末按執行刑之量定，係
    事實審法院自由裁量之職權，倘其所酌定之執行刑，並未違
    背刑法第51條各款或刑事訴訟法第370條第3項等所定之方法
    或範圍（即法律之外部性界限），亦無明顯違背公平、比例
    原則或整體法律秩序之理念及法律規範之目的（即法律之內
    部性界限）者，即不得任意指為違法或不當（最高法院108
    年度台抗字第89號裁定要旨參照）。
四、經查：受刑人先後犯如原裁定附表編號1至8所示11罪，經
    法院分別判處罪刑確定，且附表編號5至7所示各罪，曾定執
    行有期徒刑1年4月確定在案，有各該裁判書及本院被告前案
    紀錄表附卷可憑。其中附表編號3為不得易科罰金之罪，附
    表其餘各編號所示為得易科罰金之罪，檢察官依受刑人提出
    之「定刑聲請切結書」（見109年度執聲字第2048號卷第4頁
    ），就附表所示11罪聲請定其應執行刑，經原審審核認聲請
    為正當，定其應執行刑為有期徒刑2年8月，係在各刑中最長
    期有期徒刑10月以上，各刑合併刑期有期徒刑4年以下，合
    於法律規定之外部性界限；亦未逾越上開附表編號5至7所定
    應執行之刑1年4月，加計附表編號1至4、8所處有期徒刑3月
    、5月、10月、3月、4月，合計有期徒刑3年5月之範圍。本
    院考量受刑人所犯如原裁定附表所示之4次施用毒品、1次持
    有毒品、6次竊盜，其中施用、持有毒品，固屬危害個人身
    心健康之病患型犯罪，然多次之竊盜，嚴重侵害他人財產法
    益，危害社會，亦可見受刑人屢屢再犯，漠視法令禁制。是
    綜衡卷存事證及受刑人所犯數罪類型、次數、各罪之侵害法
    益、個別罪質內容、各罪犯罪情節、對其犯罪應予之整體評
    價等一切情狀，因認原審所定執行刑，已屬減輕受刑人之刑
    期非少，其所定應執行刑並未逾越法律所規定之範圍，亦無
    明顯過重而違背比例原則或公平正義之情形，與刑罰經濟、
    刑法定應執行刑之恤刑考量等法律規範目的，均無違背，核
    屬原審法院定刑職權之適法行使，於法並無違誤。至於抗告
    人所稱之犯後態度、犯罪之動機、目的、生活狀況及所生危
    害等節，均屬法院針對個別犯罪於科宣告刑時審酌之量刑因
    子，與合併定刑所考量者，係各罪間之關係及矯正之必要程
    度等項無關，抗告人徒執前詞，指摘原裁定不當，為無理由
    ，應予駁回。
據上論斷，應依刑事訴訟法第412條，裁定如主文。
中　　華　　民　　國　　109 　年　　8 　　月　　14　　日
                  刑事第十三庭  審判長法　官  王國棟
                                      法　官  許永煌
                                      法　官  曹馨方
以上正本證明與原本無異。
如不服本裁定，應於收受送達後五日內向本院提出抗告狀。
                                      書記官  陳靜姿
中　　華　　民　　國　　109 　年　　8 　　月　　14　　日